臺灣臺北地方法院民事判決　　　　　　　　　　 九十一年度重訴字第二七六三號
　　原　　　告　工勤系統股份有限公司
　　法定代理人　甲○○
　　訴訟代理人　陳振東律師
　　被　　　告　交通部台灣區國道新建工程局
　　法定代理人　鄭文隆
　　訴訟代理人　梁開天律師
　　複 代理 人　謝欣怡律師
　　　　　　　　許良宇律師
右當事人間請求給付工程款事件，本院於民國九十三年四月八日辯論終結，判決如下
：
　　主  文
原告之訴駁回。
訴訟費用由原告負擔。
    事  實
甲、原告方面
一、聲明：被告應給付新台幣（下同）一千七百四十四萬六千四百六十四元，及自九
    十年十二月十二日起至清償日依年息百分之五計算之利息。
二、陳述：
（一）原告承攬被告「二高後續計劃基隆汐止段第  F301Z 標交控系統工程」，含第
      一期基隆汐止段工程及第二期基隆港西岸港區○○道路工程，金額共計新台幣
      （下同）二億零六百萬元，惟被告於工作完成時卻以原告工程遲誤之違約金為
      由，拒絕給付其中工程款一千七百四十四萬六千四百六十四元，爰依工程承攬
      給付請求權請求被告給付之。
（二）被告就原告起訴事項認係兩造契約中一般規範第六章第四條第五項第三段之不
      可爭執之範圍，然若依誠信原則觀之，被告對於原告工期展延之認定，應具有
      可爭執性。原告認此已違反民法第一四八條權利濫用禁止規定、第二四七條之
      一第三款規定，進而有顯失契約之公平者，故依法應為無效。
（三）對被告抗辯後之陳述：
   (1) 第一期工期：
　  車道管制號誌ＬＣＳ損壞之展延：
        按被告稱本部分之施作非在施工要徑內，故不予展延；但其雖或非工程要徑
        事項，但該毀損既非可歸責於原告，原告自無自行承受之理。即原告對於該
        毀損之修復既需要期間，就應由被告給予工期完成，豈有由原告無端承受第
        三人責任之理，因此原告就此部分申請展延二十六日應予准許。
      南下線提早通車申請展延：
        被告認該工期有浮時重疊情形，故不准許，惟此見解亦經被告之受託人中華
        工程司易顯榮經理否認之。而原告亦提出理由指陳被告認施工網圖不可變之
        荒謬。另原告亦指出提早通車之效率基準並不客觀具體，是以被告依法仍應
        就其主張舉證；若被告就此無法證明該基準之存在，則原告之工期展延請求
        所被排除之九十七日即原告請求展延一四○日，被告准許四十三日，原告餘
        九十七日未獲准許，因此被告認原告之工期延誤期間之違約處罰依法自不得
        主張之。
      光纜挖損事，申請展延：
        被告認延誤係因原告未及時利用他人之芯線修復所致，然原告已說明該光纜
        損壞非原告所可歸責，且原告無權使用他人之芯線，則回復原所需之期間二
        十七日，自應依約延展之。
      北上線提早通車致效率減低而請求延展：
        被告認原告之人員已於協調會中同意與南下線一併辦理而放棄請求；但衡情
        論理，原告實無放棄權利而同意負擔違約處罰之理。雖原告未於第一期第二
        次展延申請中提出合併請求，但此並不表示原告同意放棄此部之權利，故原
        告其後仍積極提出。
    (2)第二期工期：
      第二期港西段提前通車所致之工作效率降低：
        原告申請延展日期為北上段四十七日、南下段八十一日，合計一二八日，而
        被告僅准許十六日；而如前述被告若未提出客觀之效率基準，則其違約請求
        權自難成立。為此，被告既未舉證證明該基準之存在，自不得刪除原告之展
        延申請。
      港西人孔蓋遭土石掩埋所生工期延宕一事：
        被告認原告於九月八日出清，次日即完成纜線佈放，故影響期間應至九月九
        日止共二十四日，惟被告所認已明顯錯認原告之工作內容，即原告不僅需為
        纜線佈放，猶需於佈放完成後作系統測試。則因土石掩埋以致測試期間之延
        宕，自不因纜線佈放完成即自動消失，被告就此測試期間之展延完全忽略原
        告之工作內容。而依網圖進度原告本應可於六月三十日進場佈纜，卻因本土
        石掩埋推件原告於九月九日始得進場，故其間延宕之期日七十一日本應由被
        告准為延展。
      港西段西三機房空間不足一事：被告認原告早應知曉，故以違反展延請求期
        限而駁回；然被告自始即未交接該機房之管理權則原告何來知曉可言。因此
        ，原告申請展延之二十日期間，亦應為准許。
三、證據：提出工程契約及一般通則各一份、施工標準規範節本一份、國工局工期展
    延申請書一、二期總表各一份、工程契約附件一份、書函十三份、LC S燈箱安裝
    時程表一份、工程結果驗收證明書一份、交通部台灣區國道新建工程標準作業程
    序一份、第一期工程施工網圖核定版一份、第一、二期工期展延紀要各一份（上
    皆影本）為證，並聲請訊問證人許再安、張啟勇。
乙、被告方面
一、聲明：原告之訴駁回，如受不利之判決，被告願供擔保請准免為假執行。
二、陳述：
（一）緣本件工程合約係針對北二高後續計畫基隆汐止段交控系統工程發包而製作，
      並非定型化契約，且關於工期延長有關被告有絕對權或最後決定權事項，亦無
      民法或消費者保護法中關於定型化契約公平原則違反之問題。關於被告於合約
      中對工期延長有關被告有絕對權或最後決定權事項，實係國工局執行二高後續
      計畫，除系爭交通控制系統工程外，同時間內，尚有其他相關工程亦在進行當
      中，任一工程工期之延展，均可能牽動其他工程之進度，涉及公共利益甚鉅。
      若許承包商得以任意爭執變更國工局對於工期延展之決定，則不僅該工程之工
      期受到影響，連帶其他工程之工期，亦必須有所更動，則國工局如何能使工程
      進行？且系爭合約中有關工期延長之約定，已載明於國工局施工標準規範∣一
      般規範中，均為原告在投標前所得詳加評估者，並於被告得標後與原告磋商、
      締結系爭工程契約，將前述規定納入契約中。原告實就該規定詳加考量並瞭解
      後始同意簽訂，但今日原告卻視此約定不顧，對其延遲工程之事反而向被告加
      以爭執，甚至否認此約定之效力，由此觀之，原告此等履約行為實有違誠實信
      用原則。
（二）原告稱被告行使權利有權利濫用行為，惟依雙方合約之約定，原告本即負有依
      約完工之義務，其逾期完工，原告本應依約賠償被告之損失。被告依照雙方所
      訂合約之約定，對原告扣除其因工程遲誤而產生之違約金，主觀上並非以損害
      他人為目的，客觀上亦無造成他人或國家社會損害過大之情況，實係合法正當
      行使權利之行為，豈容原告曲解權利濫用之意。
（三） 第一期工程應延期之事由及日數：
     (1)車道管制號誌燈箱撞毀：
       原告就車道管制號誌燈箱遭撞毀案，固提出請求展延工期二十六天，惟原
         告所認之修護期間，係在本工程合約之期限內，亦非發生於要徑內，從而
         監造單位即於八十九年六月十二日回函告知原告不同意該項申請。
       該車道管制號誌LCS 燈箱係於八十九年三月四日及三月三十日兩度遭到撞
         毀，而依合約施工規範之規定，原告如認此項問題，影響其工期即應於該
         項事實發生之次日起二十八天內，提出申請展延工期，原告卻遲至八十九
         年五月二十九日始提出此項申請，早已逾施工規範所定應提書申請之時間
         ，被告依約否決，並無不當。而監造單位雖於回覆原告之函文內，僅敘明
         其中一項原因，惟被告於複核監造單位之意見時，即認監造單位之意見為
         否決該項申請，故無論該覆函中是否敘明原告逾期提出申請，均不影響被
         告否決此項申請之結果，是並未就監造單位之意見再予補充，惟被告確實
         係考量原告已逾期提出申請，且該項事實並非發生於要徑內等因素，而否
         決原告之申請。
       而原告自監造單位於八十九年六月十二日回函告知不同意此項申請後嗣於
         八十九年十一月十五日，就第一期工程提出「承包商申請工期展延詳細說
         明書」時，亦未在就此項目要求延期，顯見原告當時確實已接受被告否決
         該項申請之決定，而原告於本訴中，復就此案重新爭執，實係因其完工逾
         期，為免遭到逾期罰款。
     (2)南下線先行通車致工作效率降低：
       本件因南下線提前通車致影響承包商施工及測試案，國工局於最後複核時
         ，依據原告修正後所提供之施工網圖說明，所建議給予之工期均在組立安
         裝階段與工地測試階段間之間之浮時內，從而否決組立安裝階段展延工期
         之建議，並無不當。
       工地測試階段及系統整合階段，依據原告提送之施工網圖之內容，兩階段
         之施工期限本屬重疊，亦即就原告工程之進行而言，可同時進行工地測試
         及系統整合測試兩階段之工程，互無妨礙，是以如展延後之工期有重疊之
         情形，本屬正常情形，國工局自無需重複核給工期。而國工局依據監造單
         位之計算說明及工務所之初審建議，同意工地測試階段之工期准予展延十
         八天，至於系統整合階段階段，監造單位審核意見及工務所之初審意見，
         均為三十五天，因展延後之工期有重疊情形，故國工局將兩階段之展延工
         期合併計算，給予三十五天之工期，自無不當。
       至於整體系統整合測試階段，監造單位分別隧道區及路側區進行分析後，
         計算延展之工期應為八天，而工務所初審亦同意此項建議，國工局於最後
         複核時，同意工務所之初審意見，並認為此階段展延之工期未與其他階段
         之工期有重疊之情形，故同意展延八天之工期。
     (3)北上段先行通車致工作效率降低：
       按北上段一案，依雙方於八十九年八月二十八日系爭工程工期展期會議中
         雙方一致同意，配合北上線通車，衍生之工期及費用已合併南下線辦理。
         且依原告八十九年十一月十五日所提出之工期延展申請書，亦載明係就「
         南下段」所為之工期延展，並未提及北上段，足證原告係因前開會議結論
         將北上段併入南下段辦理，故於申請延期時僅就南下段為主張。而原告於
         「基汐段交控第一期工程北上線展延工期計算表」，於原告先前申請延展
         工期之資料中，從未提出供被被告審核。
     (4)調撥車道之履勘：
         按配合業主通車及調撥車道而停止施工一案，依雙方於前揭會議結論，衍生
         之工期及費用已合併南下線辦理，故原告不得另行提出申請，被告依據雙方
         先前之決議，刪除原告就北上線通車影響之工期部分共計八天，並無不當。
     (5)光纜損壞影響交控系統工程後續測試：
       依第一期工程第一次工期展延後修訂網圖所示，G1幹線傳輸網路之工地測試
         工期自八十九年五月一日至同年五月三十日，共計三十日，另系統整合測試
         工期自八十九年五月十二日至同年八月九日，共計九十日。而系爭光纜損壞
         日期為八十九年七月二十日，係於系統整合測試期間內，考量光纜損壞修復
         後重新進行部分系統整合測試工作，其影響所占比例為全程之六之分一，故
         同意展延工期計十二日。
       按第一期工程幹線傳輸網路之工地測試及系統整合測試工期有重疊之處，故
         扣除重疊日期後，實際真正系統整合測試工期僅為七十日。另因該傳輸網路
         道機房及泰山載波站等六站間之傳輸介面，即六段傳輸介面，而損壞之光纜
         係屬汐止載波站至木柵載波站間之幹線，其僅影響一傳輸介面，其餘傳輸介
         面仍可正常使用，是以該光纜損壞影響之整合測試所需工期占全部之六分之
         一，故同意延期工期即為十二日。
       查北二高光纜因遭挖斷而緊急完成接續後，經國工局辦理光纜檢測會勘後，
         發現在該光纜全部十六芯中，有四芯接續不良，其餘十二芯均接續正常，而
         原告就此一工程，僅使用其中六芯之光纜，另有六芯光纜並無其他施工單位
         使用，因此，無論原告原使用之光纜，是否包含其中接續不良部分，因原告
         尚可選擇其他無人使用之光纜進行檢測。是故，原告以此為由主張延展工期
         二十七天，實無理由。況被告於八十九年八月十日辦理光纜檢測會勘後，於
         八十九年八月十五日即將本工程之傳輸系統完成檢修，而被告考量原告之檢
         測工作，可能受到部分影響，而酌情同意展延工期十二天，其餘天數則應歸
         於原告系統調校延誤所致，而不應允許。
（四）第二期工程應延期之事由及日數：
    (1)港西段人孔蓋影響佈線日期：
       港西南下段其中一個人孔於八十九年六月三十日遭到土石掩埋，惟依據原
         告施工網圖所示，遭掩埋部分之人孔，原告原訂之施工期間係自八十九年
         七月十八日至八十九年之八月十六日，是於人孔遭掩埋之初，原告施工之
         進度原即不在該路段，是其主張就八十九年六月三十日起算展延工期，即
         屬無據。
       人孔於九月八日始出清，原告於次日即八十九年之九月九日即已實際完成
         該部分纜線之佈放工作，足證該事件實際影響原告施工之期間僅為八十九
         年八月十七日至八十九年九月九日期間，共計二十四天，是被告同意此案
         展延工期二十四天，並無不當。
       原告就港西南下人孔遭埋沒案，從未向被告申請展延工地測試期間之工期
         ，其於八十九年十月二十三日提出「廠商申請工期展延計算表」時，亦僅
         以人孔遭埋沒，影響其纜線之佈放為由，申請展延工期，而被告依據原告
         所稱，以其佈纜可能受影響之天數，核定展延二十四天之工期，至於工地
         測試期間，原告既未提出任何展延工期申請，自無所謂其申請遭被告全數
         刪除可言，且原告亦僅稱其纜線佈放作業達七十日，並未提及任何工地測
         試期間受此延滯之情節，足證原告確實從未就港西人孔遭埋沒而影響其工
         地測試之進行而向被告提出申請。
     (2)港西段西三機房空間不足：
         按原告自八十九年五月四日開工後，相關之機具即應進場，原告若有機房
         空間不足之問題，亦應於開工後即應知悉，當應立即反應以利被告提出協
         調處理，詎原告卻直至工程已近尾聲，始以此為理由要求展期，本與雙方
         合約約定之程序不符，從而被告否決原告該項申請延展案，自無不當可言
     (3)南下線及北上線先行通車致工作效率降低：
       如前所述，施工網圖於工程進行中，為工程進度之唯一依據，並非僅具參
         考性質，原告除已依據施工標準規範∣一般規範之規定，修正施工基本計
         畫之內容外，原施工網圖中所示之工期，於原告與被告間即具有絕對之效
         力。
       而基隆港港西聯外道路南下線係於八十九年一月三十一日通車，北上線係
         於八十九年八月一日通車，依前揭施工標準規範∣一般規範之規定，原告
         如認為該案影響其工程之進行，即應自該事實發生之次日起二十八天內提
         出展延工期之申請，惟原告就此案卻遲至八十九年十月二十三日始提出此
         項申請，被告考量此案對於工期之影響具有延續性，故就其申請日前起算
         二十八天（亦即八十九年九月二十五日起）審查本案對於工期之影響程度
         ，就八十九年九月二十五日前之期日，因已逾施工標準規範∣一般規範所
         定申請展延之期間，程序上即否決該項申請。
       就組立安裝工地測試兩階段，依原告提出之施工網圖之內容，原告於八十
         九年八月二十一日即應完成組立安裝階段之工程，而於八十九年九月十日
         止，原告亦已完成工地測試階段之工程，故於八十九年九月二十五日之後
         ，原告之工程應已進行至系統整合測試階段，故就其申請展延組立安裝及
         工地測試兩階段之工期，即不應允許。
       至系統整合階段，被告考量原告實際施工所需之工期僅為二十三天，而其
         中自八十九年九月二十五日至八十九年十月十日，共計十六天，原即於合
         約之工期之內，故同意展延差異之工期，共計七天。
       整體系統整合階段，原告於提出申請時，原即未合理說明提前通車對於整
         合測試影響之比率，而被告則依據隧道區與路側區對於測試影響之情形，
         計算合理之工期，而因原合約之工期為二十天，故被告同意此階段展延工
         期九天，並無不當。
三、證據：提出工程契約及一般通則各一份、施工標準規範節本一份、承包商申請工
    期展延詳細說明書一份、書函二份、工程網圖節錄一份、會議記錄一份、會勘紀
    錄及光纖配分圖節錄各一份、工期展延（初/複）審核意見表一份、第一期第二
    次工期展延審核意見表一份、第二期施工網圖及預定進度曲線圖各一份、承包商
    申請工期展延詳細說明書及承包商申請工期展延計算表各一份、第一期工程第一
    次工期展延後修訂網圖一份、幹線傳輸系統架構示意圖一份（上皆影本）為證，
    並聲請訊問證人易顯榮、簡憲章、高紳耀。
    理  由
一、原告起訴主張原告承攬被告「二高後續計劃基隆汐止段第  F301Z 標交控系統工
    程」，含第一期基隆汐止段工程及第二期基隆港西岸港區○○道路工程，金額共
    計二億零六百萬元，惟被告於原告工作完成時，卻以原告工程遲誤應扣罰違約金
    為由，拒絕給付其中工程款一千七百四十四萬六千四百六十四元，然而該等遲誤
    之事由非可歸責於原告，被告以其自行認定得以不計遲延之日數，然而依誠信原
    則觀之，被告對於原告工期展延之認定，應具有可爭執性。原告認此已違反民法
    第一四八條權利濫用禁止規定、第二四七條之一第三款規定，進而有顯失契約之
    公平者，故該等約款依法應為無效，被告之扣款自無理由，爰依工程承攬給付請
    求權請求被告給付之，退言之，縱認該等遲延日數之認定原告應受拘束，被告之
    違約金亦屬過高應予酌減等語置辯。
二、被告則以：本件係因被告之工程遲誤，被告依約扣罰原告違約金尚無不合，且本
    件系爭工程合約並非屬定型化契約，關於工期延長有關被告有絕對權或最後決定
    權事項，亦無民法或消費者保護法中關於定型化契約公平原則違反之問題。又原
    告稱被告行使權利有權利濫用行為，惟依雙方合約之約定，原告本即負有依約完
    工之義務，其逾期完工，原告本應依約賠償被告之損失。被告依照雙方所訂合約
    之約定，對原告扣除其因工程遲誤而產生之違約金，主觀上並非以損害他人為目
    的，客觀上亦無造成他人或國家社會損害過大之情況，實係合法正當行使權利之
    行為。退萬步言之，縱認原告可以不受該等工期延長被告有絕對權或最後決定權
    之約款，原告聲請延展之工期所主張之日數，亦無理由等語資為抗辯。
三、查兩造間就雙方簽訂系爭契約。如無任何應展延工期情事，依系爭契約約定
    ，第一期工期應於八十九年五月二十二日完工，第二期工期應於八十九年十月三
    十日完工。依兩造間之約定，承包商申請延長工期之程序為事實初次發生之次
    日起二十八日內提出申請，而後由工程司查核，再由國工局批准並轉報上級機關
    備查或核准。第一期工期第一次工期延長申請，經被告准予延長一百零九天，
    至八十九年九月八日完成等事實，業據提出工程契約及一般通則各一份、工期展
    延（初/複）審核意見表一份為據，復為兩造所不爭執，自堪信為真實。
四、本件經本院及兩造協商整理之爭點厥為：
（一）系爭工期展延之認定條款有無因違反消費者保護法、民法等規定而無效？
（二）第一期工程應延期之事由及日數：
      車道管制號誌燈箱撞毀：原告認應展延工期二十六天，被告則認為原告所認
        之修護期間，係在本工程合約之期限內，亦非發生於要徑內、原告逾申請期
        提出、原告逾八十九年十月十五日提出「詳細說明書」時亦未提及，不同意
        延期。
      南下線先行通車致工作效率降低：原告認應展延一百四十天，被告認為應展
        延四十三天。
      北上段先行通車致工作效率降低
      調撥車道之履勘：原告認應延長十天，被告認依八十九年八月二十八日之決
        議，併入南下線之工期展延。
      光纜損壞影響交控系統工程後續測試：原告認應延期二十七日，被告認為僅
        得展延十二日，因原告就此依工程僅使用其中六芯之光纜，故該接續不良之
        光纜非導致傳輸系統無法正常運作之主因。另因該光纜已於八十九年八月十
        五日完成檢修，之後遲延應係原告自身問題所致。
（三）第二期工程應延期之事由及日數：
      港西段人孔蓋影響佈線日期：原告認為應展延七十一日，被告認為二十四日
        ，理由為人孔遭掩埋之初，原告施工之進度原即不在該路段。且人孔於九月
        八日始出清，原告於次日即八十九年之九月九日即已實際完成該部分纜線之
        佈放工作。
      港西段西三機房空間不足：原告認應展延二十二日，被告認為原告逾期申請
        ，不予審酌。
五、按民法第二百七十四條之一規定：「依照當事人一方預定用於同類契約之條款而
    訂定之契約，為左列各款之約定，按其情形顯失公平者，該部分約定無效：一、
    免除或減輕預定契約條款之當事人之責任者。二、加重他方當事人之責任者。三
    、使他方當事人拋棄權利或限制其行使權利者。四、其他於他方當事人有重大不
    利益者。」故而於探討系爭契約條款是否係屬該等條款時，仍須先決定系爭契約
    條款是否屬於「附合契約」，以及是否有「顯失公平」之情形可言。查系爭契約
    條款係被告針對北二高後續計畫基隆汐止段交控系統工程發包而製作，並非屬於
    當事人一方預定用於同類契約之條款而訂定契約之情形，且系爭工程合約之所以
    約定被告即國工局對工期延長有有絕對權或最後決定權事項，其理由在於本件係
    國工局執行二高後續計畫，除系爭交通控制系統之工程外，在同一時間內，尚有
    其他相關工程亦在進行當中，任一工程工期之延展，均可能牽動其他工程之進度
    ，涉及國家公共利益甚鉅。若允許承包商得以任意爭執或變更國工局對於工期延
    展之決定，則不僅該工程之工期受到影響，連帶其他工程之工期，亦必須有所更
    動，牽及全體工程，故而始有如此之約定。再者，為保障被告終局決定之專業性
    ，被告另設有就工程具高度專業性之「工程司」，作為被告國工局指派負責監督
    合約之履行及工程施工之正式授權單位，依系爭契約一般規範第3.3.2.節，基於
    其對工程技術、管理之高度專業性，工程司並有相當之職權，如：監督工程進度
    、決定承包商提供之材料、機具、設備是否合格、核定施工方法、決定完工及保
    固事宜等。是而該等約定，雖然影響原告對於展延工期之爭執權利，而屬對原告
    不利益之條款，惟既係基於重大工程進行進度一致性之公益上特殊考量，且亦有
    專業之工程司予以評核把關，且該等約定條款亦係原告於投標前所知悉，原告亦
    可將利用保險或價格成本之提高來轉嫁該等風險，是就該等約款衡情亦無「顯失
    公平」之情形可言。是該等被告工局對工期延長有有絕對權或最後決定權事項之
    條款，既非屬民法第二百四十七條之一所定之附合契約，按其情形亦無顯失公平
    之情事，自屬有效。而依系爭合約之約定，原告本即負有依約完工之義務，其逾
    期完工，原告本應依約賠償被告之遲延損失。被告依照系爭合約之約定，對原告
    扣除其因工程遲誤而產生之違約金，主觀上非以損害他人為目的，客觀上亦無造
    成他人或國家社會損害過大之情況，係合法正當行使權利之行為，應非屬原告所
    主張之權利濫用。
六、又所謂定型化契約者，係指企業經營者為與不特定多數人訂定契約之用，而單方
    預先擬定之契約條款，此為消費者保護法第二條所明定。故而定型化契約之最大
    特徵係由企業經營者為與不特定多數人締約之用而擬定。易言之，定型化契約之
    使用者為企業經營者，其相對人為一般不特定之消費大眾。但本件原告承攬系爭
    工程，係透過被告之招標程序，最後因價格較其他廠商為低而與被告單獨簽約，
    ，被告屬於國家單位，與消費者保護法所稱之企業經營者亦迥不相同，且兩造間
    之工程合約亦明顯非屬於消費關係。是故原告將系爭工程合約稱為定型化契約並
    主張適用消費者保護法云云並無理由。
七、原告另於準備程序終結後另主張縱認原告主張遲延日數無理由時，原告亦主張違
    約金過高請求酌減云云，然而原告就系爭違約金過高之主張並未為任何具體之主
    張及舉證，空言稱違約金過高云云，並無理由。
八、綜上所述，原告依工程承攬給付請求權請求被告給付工程款一千七百四十四萬六
    千四百六十四元及自九十年十二月十二日起至清償日依年息百分之五計算之利息
    ，為無理由，應予駁回。
九、本件既經本院認定原告主張之無效約款為有效，是被告依約扣罰原告違約金並無
    不當，兩造之法律關係已臻明確，兩造其餘之爭點以及主張、陳述和攻擊防禦方
    法，對判決之結果無影響，爰不一一加以論述，附此敘明。
據上論結，本件原告之訴為無理由，依民事訴訟法第七十八條，判決如主文。
中      華      民      國    九十三    年        四       月   二十二  日
                                 民事第二庭  法  官 朱漢寶
右為正本係照原本作成。
如對本判決上訴，須於判決送達後二十日內向本院提出上訴狀。
中      華      民      國    九十三    年        四       月   二十二  日
                                        法院書記官  劉碧輝
